# 非同一控制下企业合并

提问人：yphs 时间：2012-06-25 15:42:28
请教版主及各位：非同一控制下企业合并，被收购方的资产经评估部分增值，部分减值，在合并日涉及递延所得税账务处理： 1 、增值部分 DR:资产类 CR：资本公积 DR:资本公积 CR：递延所税负债 2 、减值部分 DR:递延所得税资产 CR：资产类 以上处理是否正确，求解惑！

回答人：chenyiwei
如果确认评估减值可以直接作冲减资本公积处理而无需计提资产减值损失的，则一般理解由于存在递延所得税资产、负债可以以抵销后净额列报的规定（《讲解 2010 》P285～ 286 ；IAS 12.74），则一般情况下，对于同一企业同次评估增值中确认的递延所得税资产和负债可以抵销后净额列报，无需分别列报递延所得税资产和递延所得税负债。

回答人：chenyiwei
回复 yphs 的帖子
1 、确认评估减值但可以不确认资产减值损失的情况，在实务中不多见。主要是由于目前的资产评估多数采用成本法，而资产减值测试中的可收回金额是依据收益现值法或者市场法确定的（取两者中的较高者），因此理论上存在某项资产在成本法下评估减值，但其可收回金额并未下降的情况。这种情况下就不需要计提资产减值准备，仅仅将评估减值冲减资本公积即可，因为并非真正的减值。
2 、你在问题 2 中所说的情况，还是要区分是否为真正的减值。成本法下的评估减值只是表明可能存在减值的迹象，但是否需要计提减值准备，还需要进一步进行减值测试。如果确实是可收回金额发生下降，因而被收购方计提减值准备并记入损益是恰当的，则被收购方在其个别报表层面可按可收回金额低于帐面价值的差额计提减值准备。但对于非同一控制下合并的收购方而言，只是在购买日按照公允价值把被收购方的各项资产和负债纳入合并范围，对其合并报表层面的损益或者资本公积不会产生影响。

回答人：chenyiwei
回复 yphs 的帖子
对无形资产评估增值部分的帐务调整基本无异议。在实务中应区分无形资产原值和累计摊销分别调整。并且这部分资本公积在下一步的抵销中也是要与A的长期股权投资成本相抵销的，最终合并报表层面不产生资本公积。此处的资本公积只是一个过渡科目。
对于固定资产减值，B自身帐务调整（如可以及选择）还是要区分减值的具体原因，以及在会计上是否应确认资产减值损失。由于本案例中A仅收购B的 75 ％股权，因此B不能自行按照评估值进行帐务调整，只能由A在合并报表层面调整。为了A编制合并报表的需要，可以作出必要的简化处理，即把该评估减值也暂时调整资本公积（而不论B自身账面上是否应确认减值损失，如果B自身已经确认减值损失的，则作借记资本公积，贷记资产减值损失的调整），然后将资本公积与A的长期股权投资成本抵销。即A的合并报表层面不会出现评估减值计入损益造成的资产减值损失。 另外，如前所述，在合并报表层面，可以就净资产评估增值确认一个汇总的递延所得税负债，无需将增值部分确认递延所得税负债而减值部分确认递延所得税资产。

回答人：chenyiwei
回复 流浪的小狗 的帖子
不应这样理解。合并报表层面，被购买方的资产、负债的账面价值（以购买日公允价值为基础持续计算）与计税基础之间存在暂时性差异，因此应当确认递延所得税。递延所得税完全是一个会计概念，其确认与否并不受到“合并报表主体不是纳税主体”这一事实的影响。
该问题在本版面上已经讨论过多次，你可以搜索一下之前的讨论。

提问人：yphs 时间：2012-06-25 22:46:04
谢谢陈版这么晚还热心答疑， 1 、在收购日编制调整分录，您答疑中（而不论B自身账面上是否应确认减值损失，如果B自身已经确认减值损失的，则作借记资本公积，贷记资产减值损失的调整），资产减值损失科目用“未分配利润”代替吗？ 2 、您答疑中（如前所述，在合并报表层面，可以就净资产评估增值确认一个汇总的递延所得税负债，无需将增值部分确认递延所得税负债而减值部分确认递延所得税资产。）您的意思是在确认相关递延所得税资产及负债时，分别考虑，在报表列报时按净额填写是吧？

回答人：chenyiwei
1 、可以这样理解。 2 、可以这样做，也可以在帐务处理中直接确认为（按增值净额）递延所得税负债。

提问人：yphs 时间：2012-06-25 23:06:34
陈版，辛苦，“2、可以这样做，也可以在帐务处理中直接确认为（按增值净额）递延所得税负债。”由于收购时，是按单项资产进行评估的，评估对象不同，使用年限不同，按净额计算（按无形资产计算），是否会影响资产负债的实质价值？（可能我没理解您具体的方法）

回答人：chenyiwei
应该不会影响。因为还是要按照增值、减值的资产、负债项目设置明细的。以往也有综合调整（所有评估增值在 10 年内均摊）的方法，但现在应该已经不能再用。

提问人：yphs 时间：2012-06-25 23:38:42
陈版，若B真实发生减值，那么B计提减值的部分，是不是在A合并时，可以不予考虑，等处置B时，再考虑，即合并日不用借记资本公积，贷记资产减值损失的调整 合并日调整分录 DR：无形资产 200 CR：资本公积 100 固定资产100 DR：资本公积25 CR：递延所得税负债 25

回答人：chenyiwei
如果B已经自行调整了减值准备，则合并调整分录中将不会再有贷记固定资产 100 ，而是贷记未分配利润。其他基本赞同。

提问人：woohaooo 时间：2012-06-26 14:36:51
回复 chenyiwei 的帖子
陈版，这个例子中在合并层面确认的递延所得税资产或负债，对应科目是不是应该是商誉呢？

回答人：chenyiwei
是的。

提问人：yphs 时间：2012-06-26 16:30:01
A支付的合并对价低于应享有B可辨认净资产公允价值份额，递延所得税负债对应科目应该是“资本公积”吧？

回答人：chenyiwei
A作为购买方，其合并报表层面不会有资本公积影响。该差额应调整商誉或者负商誉。

提问人：Vicky_Li 琴琴 时间：2015-09-14 10:12:50
陈老师：好。 若是同一控制下企业合并形成溢价，在合并日已冲资本公积，一年后再对被合并方进行评估，若评估减值，针对减值部分是计入资本公积还是计入减值损失？ 若是针对货币出资的全资子公司，同样作评估也发生减值，又该如何进行账务处理？ 请老师解惑，谢谢！

回答人：chenyiwei
如果导致减值的事项是在合并日后新出现的（即合并日的收购对价是公允的），则减值准备的计提计入损益，不调整资本公积。对于自己设立的子公司，发生减值时当然更不可能冲减资本公积。

提问人：Vicky_Li 琴琴 时间：2015-09-14 22:43:20
谢谢。假若合并日长投成本是 5000 万，冲减资本公积 2000 万，第二年评估价值为 6000 万，是否需要计提减值准备？

回答人：chenyiwei
信息有限，不足以判断。 6000 万的评估方法？第二年末的净资产（含商誉）在合并报表层面的账面价值？资产组的划分情况？这些都要考虑。

提问人：Vicky_Li 琴琴 时间：2015-09-15 11:15:40
好的，谢谢。具体情况描述如下： 1 、同一控制下企业合并A公司（大股东持股比例80%）前后两个年度的评估方法都是收益法，第二年末的净资产在合并报表层面的账面价值前后变化不大，资产组的划分保持一致，主要是货币资金、往来款、固定资产和无形资产。在此情况下，第一次收益法评估净资产公允价值是 8750 万，合并日大股东长投成本 5000 万，冲母公司资本公积 2000 万。第二年收益法评估净资产公允价值是 6000 万，若此情况下大股东是否需要对长投计提减值准备？ 2 、上述A公司的少数股东股权的10%，若是转让给A公司由员工持股设立的B公司，若不做评估以账面净资产转让，是否存在股份支付？若以第二次评估后的公允价值转让给B公司，但B公司按净资产支付购买款，其公允价值与账面价值之间的差额是否要作为股份支付？ 3 、若第二次评估对比第一次评估产生减值，大股东母公司单体层面计提了减值损失，合并层面合并抵消后是否还会对损益产生影响？ 谢谢老师答疑解惑。

回答人：chenyiwei
1 、第二年末的收益法评估值仍高于个别报表层面的长投成本，故个别报表层面的长投无需计提减值准备。 2 、B公司的购买价格和目标股权公允价值之间的差额按股份支付处理。 3 、考虑合并报表层面作为比较的净资产帐面值基础